【裁判字號】    98,訴,2688
【裁判日期】    990729
【裁判案由】    塗銷所有權移轉登記等
【裁判全文】
臺灣板橋地方法院民事裁定              98年度訴字第2688號
原      告  中國信託商業銀行股份有限公司
法定代理人  丙○○○○
訴訟代理人  丁○○
被      告  乙○○
            甲○○○
上列當事人間請求塗銷所有權移轉登記等事件，本院裁定如下：
    主  文
原告之訴駁回。
訴訟費用由原告負擔。
    事實及理由
一、原告起訴主張：(一)緣被告乙○○於民國90年6 月20日向原告
    申辦領得信用卡使用（卡號：0000000000000000號，VISA）
    ，迄95年7 月23日止，累計消費記帳新臺幣（下同）224,91
    8 元尚未清償（其中本金為219,015 元，循環利息為3,303
    元，其餘費用2,600 元）。(二)另被告乙○○於90年12月5 日
    再向原告借款50萬元，約定分60期攤還，一月為一期，每月
    23日給付，未按期攤還本息時，自遲延日起至清償日止，依
    應繳金額按年息20％加計違約金。詎被告乙○○於95年7 月
    23日起即未依約清償借款，迄今尚欠原告252,891 元（其中
    本金為252,271 元，違約金為620 元）。(三)被告乙○○又於
    93年3 月29日向原告借款48萬元，約定自93年3 月29日起至
    96年3 月29日止循環動用，利息按年息18.25 ％採固定利率
    計付，屆期如數清償本息。一期未付視為全部到期。詎被告
    乙○○於95年3 月21日起即未依約清償本息，迄今尚欠479,
    681 元及自95年3 月22日起按年息18.25 ％計算之利息及違
    約金尚未清償。(四)被告乙○○既有上述債務未清償原告，竟
    仍於95年4 月25日，將其原本所有之坐落臺北縣三重市○○
    段0759地號土地及其上同段01281 建號之建物，以贈與為由
    ，移轉所有權登記予被告甲○○○，因此，被告乙○○名下
    即無其他財產足供清償對原告之債務。原告於98年11月間知
    悉上情，遂即提告。依民法第244 條第1 項規定，被告乙○
    ○所為之無償行為有害及原告之債權，原告得聲請法院撤銷
    之。為此，訴請被告乙○○撤銷上開贈與之債權及物權行為
    並塗銷該所有權移轉登記等語。聲明：被告乙○○、甲○○
    ○就坐落臺北縣三重市○○段0759地號土地及其上同段0128
    1 建號之建物於民國95年3 月20日所為之贈與債權行為及於
    民國95年4 月25日以贈與為原因所為之所有權移轉登記行為
    ，均應予撤銷。被告甲○○○應將上開不動產經台北縣三重
    地政事務所於民國95年4 月25日所為之所有權移轉登記予以
    塗銷，回復所有權移轉登記予被告乙○○。
二、按除別有規定外，確定之終局判決就經裁判之訴訟標的，有
    既判力；原告之訴，其起訴違背第253 條、第263 條第2 項
    之規定，或其訴訟標的為確定判決之效力所及者，法院應以
    裁定駁回之，民事訴訟法第400 條第1 項、第249 條第1 項
    第7 款定有明文。復按民法第244 條第1 項規定債務人所為
    之無償法律行為，有害及債權者，債權人得聲請法院撤銷之
    ，此項無償贈與之債權及物權行為，解釋上均在得撤銷之列
    （最高法院48年臺上字第1750號判例意旨參照），且實務及
    學說上長期以來多肯認本條之撤銷訴權兼有形成權及請求權
    之性質，而具有形成權效力之確定判決，自有對世效。
三、經查，本件原告對被告二人訴請撤銷之無償贈與行為之債權
    及物權行為部分，前業經另案摩根聯邦資產管理股份有限公
    司對被告二人起訴並由本院三重簡易庭以99年度重簡字第27
    0 號判決應予撤銷確定在案，有本院99年度重簡字第270 號
    確定判決、本院公務電話紀錄在卷可稽（見本院卷第76至81
    頁）。次查，揆諸上開說明，民法第244 條第1 項規定之撤
    銷權為形成權，具有對世效，是本件訴訟標的自應為該案確
    定判決之既判力效力所及。然本件原告仍起訴更行對被告已
    遭確定判決應予撤銷之同一無償贈與之債權及物權行為聲請
    撤銷及塗銷登記，因核與另案確定判決之法律關係相同，其
    訴已為確定判決效力所及，依前揭規定，原告之訴自屬不合
    法，應以裁定駁回之。
四、爰依民事訴訟法第249 條第1 項第7 款之規定，裁定如主文
    。
中    華    民    國    99    年    7     月    29    日
                  民事第三庭  審判長法  官  朱耀平
                                    法  官  張紫能
                                    法  官  吳金芳
以上正本係照原本作成。
如不服本裁定應於送達後10日內向本院提出抗告狀，並繳納抗告
費新臺幣1,000元。
中    華    民    國    99    年    7     月    29    日
                                    書記官  陳昭綾

司法院資訊處製作；財團法人民間司法改革基金會備份。
